最高法院刑事判決　　　　　　　　　　　　　　　八十六年度台上字第六七七六號
　　上　訴　人　甲　○
右上訴人因過失致人於死案件，不服台灣高等法院高雄分院中華民國八十五年十二月
五日第二審判決（八十五年度交上訴字第九一號，起訴案號：台灣高雄地方法院檢察
署八十五年度偵字第七九八四號），提起上訴，本院判決如左：
    主  文
上訴駁回。
    理  由
按刑事訴訟法第三百七十七條規定，上訴於第三審法院，非以判決違背法令為理由，
不得為之。是提起第三審上訴，應以原判決違背法令為理由，係屬法定要件。如果上
訴理由狀並未依據卷內訴訟資料，具體指摘原判決不適用何種法則或如何適用不當，
或所指摘原判決違法情事，顯與法律規定得為第三審上訴理由之違法情形，不相適合
時，均應認其上訴為違背法律上之程式，予以駁回。本件上訴意旨略稱：(一)本案肇事
路段於民國八十四年一月九日已完成第三次封層，僅剩最後一層五公分厚尚未鋪設，
道路品質與正常道路相差無幾，路上之人孔蓋四週鋪有約一公尺之斜坡讓車輛通過，
本件車禍乃被害人劉維新超速先擦撞緣石後失控，以致撞擊安全島起火燃燒，與人孔
蓋無關。(二)原判決依據高雄市政府建設局車輛行車事故鑑定委員會之鑑定報告，認定
被害人行經道路施工路段未注意車前狀況為肇事主因；上訴人於道路施工路段有障礙
物人孔蓋凸出路面，未設置警告標誌為肇事次因。然道路交通標誌標線號誌設置規則
第一百四十五條第一項規定：「道路因施工、養護或其他情況致交通受阻，應視需要
設置各種標誌或拒馬、交通錐等，夜間應有反光或施工警告燈號，必要時並應使用號
誌或派旗手管制交通。」係指道路修護人應「視其需要」設置警告標誌。本件肇事路
段已完成第三次封層，僅剩最後一層五公分厚尚未鋪設，道路品質與正常道路相差無
幾，路上之人孔蓋四週鋪有約一公尺之斜坡，讓車輛通過，則上訴人所為之安全措施
更甚於設置警告標誌，被害人如果遵守速限，應不致造成死亡結果，故上訴人未設置
警告標誌，與被害人之死亡，無因果關係云云。
惟查原判決維持第一審諭知上訴人甲○從事業務之人，因業務上之過失致人於死罪刑
之判決，已敘明所憑之證據及認定之理由。而認定事實與證據取捨，乃事實審法院之
職權，苟其證據之取捨及事實之認定，並不違背經驗法則與論理法則，即不容任意指
為違法而執為上訴第三審之理由。原判決依卷證資料認定上訴人甲○經營天河營造有
限公司，以承包工程為業，八十四年一月間該公司在高雄市楠梓區所承包之高楠公路
拓寬工程施工時，該路段設有人孔蓋凸出地面，造成行車障礙，上訴人應注意該處未
設路燈，夜間視線不良，應設置施工警告燈號，以維護行車安全，且無不能注意情形
，竟疏未注意，未於夜間設置施工警告燈號，致劉維新於八十四年一月三十日凌晨零
時四十分許，駕駛車號ＯＷ─○四一一號自用小貨車由南往北行經該路段九二三號前
，因未注意車前狀況，先撞擊該路段北上內側快車道上之人孔蓋後失控，再撞擊分隔
島，起火燃燒，造成頭部外傷、顱內出血，延至同年二月九日凌晨二時三十分許死亡
等情，已敘明上開犯罪事實有現場圖、現場照片等在卷可資證明；證人即當時在車上
之乘客俞敏忠並證稱：車輛行經肇事地點時沒有路燈，也未設置標誌，車子底盤撞到
路面的凸出物，車子跳起來，方向盤失控後就撞到安全島；而依卷附現場照片顯示，
該路段北上快車道人孔蓋凸出路面，依據道路交通標誌標線號誌設置規則第一百四十
五條第一項規定：「道路因施工、養護或其他情況致交通受阻，應視需要設置各種標
誌或拒馬、交通錐等，夜間應有反光或施工警告燈號，必要時並應使用號誌或派旗手
管制交通。」且本件肇事經送請高雄市政府建設局車輛行車事故鑑定委員會鑑定（及
高雄市車輛行車事故覆議鑑定委員會覆議），亦認劉維新因行經道路施工路段未注意
車前狀況為肇事之主因；上訴人疏未設置警告標誌，亦有不當，為肇事之次因；並說
明被害人劉維新確因本次車禍顱內出血死亡，業經檢察官督同法醫師相驗明確，有勘
驗筆錄、驗斷書、相驗屍體證明書等在卷可憑；施工路段夜間視線不良應設置警告燈
號，依當時情形又非不能注意，上訴人竟疏未注意，未設置警告燈號，致肇車禍，被
害人之死亡與上訴人之過失有因果關係，因認上訴人確有業務過失致人於死罪責，為
其所憑之證據及認定之理由。而以上訴人所辯被害人之死亡係單純超速所致，與其未
設置警告燈號無因果關係云云等辯解為不可採等情，已於理由詳加說明及指駁。經核
所為論敘均與卷內證據資料相符，從形式上觀察並無認定事實不依證據或有何採證違
背證據法則等違法情形存在，自不能任意指為違法。上訴意旨未依據卷內訴訟資料對
原判決究竟如何不適用法則或適用不當為具體之指摘，徒憑己見就原判決已說明事項
或屬原審採證認事職權之適法行使，任意指摘為違法，且仍為單純事實之爭執，均不
得據為第三審上訴之合法理由。其上訴違背法律上之程式，應予駁回。
據上論結，應依刑事訴訟法第三百九十五條前段，判決如主文。
中      華      民      國    八十六    年     十一     月     二十     日
                              最高法院刑事第一庭
                                  審判長法官  黃  雅  卿
                                        法官  楊  文  翰
                                        法官  陳  正  庸
                                        法官  陳  世  雄
                                        法官  陳  炳  煌
      右正本證明與原本無異
                                              書  記  官
中      華      民      國    八十六    年     十一     月    二十五    日
